【裁判字號】    89,易,3377
【裁判日期】    900102
【裁判案由】    違反保護令
【裁判全文】
台灣台中地方法院刑事判決                        八十九年度易字第三三七七號
    公  訴  人  台灣台中地方法院檢察署檢察官
    被      告  乙○○
右列被告因違反保護令案件，經檢察官提起公訴（八十九年度偵字第一五五二○號）
，本院判決如左：
    主  文
乙○○違反法院依家庭暴力防治法第十三條所為禁止實施家庭暴力行為之裁定，處有
期徒刑壹年，緩刑肆年，緩刑期內付保護管束。
    事  實
一、乙○○係甲○○之子，二人間具有家庭暴力防治法第三條第三款所定之家庭成員
    關係。乙○○前因於民國八十九年八月十六日凌晨五時許，在台中縣東勢鎮○○
    路六○號住處，對其父甲○○實施身體上不法侵害之行為，經甲○○向本院聲請
    核發民事暫時保護令，並由本院於同年九月五日，以八十九年度暫家護字第二○
    七號，核發民事暫時保護令裁定令乙○○不得對甲○○實施身體或精神上不法侵
    害之行為，亦不得直接或間接對甲○○為騷擾之聯絡行為。詎乙○○明知本院已
    核發上開暫時保護令，竟未遵守該保護令，猶於八十九年九月二十二日晚上約十
    時餘許，在台中縣東勢鎮○○路六十號家中，因酒後向其父甲○○索錢未果，心
    生不滿，而持家中鏟子及木棍毆打甲○○，對甲○○實施身體上不法侵害行為，
    致甲○○受有頭部外傷、頭皮撕裂傷、兩側下肢挫傷、左手撕裂傷之傷害（傷害
    部分甲○○表示不告訴），而違反前開保護令，旋於同日下午十時三十分許，為
    警到場查獲。
二、案經台中縣警察局東勢分局報告臺灣臺中地方法院檢察署檢察官偵查起訴。
    理  由
一、訊據被告乙○○對於右揭事實，除否認知悉上開暫時保護令之存在外，餘均坦承
    不諱，辯稱：伊未收到上開暫時保護令，不知法院已核發上開暫時保護令云云。
    惟查，（一）右揭犯罪事實，業經被告乙○○於警訊中供承不諱，核與告訴人甲
    ○○指述情節相符，並有前開本院暫時保護令及東勢鎮農會附設農民醫院診斷證
    明書各一份附卷可稽。且被告確於為本案犯行前，即已收到上開暫時保護令乙節
    ，亦經被告於本院八十九年九月二十三日調查中坦認無訛。再被告雖係酒後而為
    上開犯行，惟參之證人即案發後旋即到場處理之警員吳孟龍到庭結證：伊約於八
    十九年九月二十二日晚上十時三十分許即抵達現場，看見乙○○還以手拉住甲○
    ○脖子，伊叫乙○○放開，乙○○看見伊即放手，在帶乙○○回警局途中伊還有
    跟乙○○說話，當時乙○○之精神很正常，回答的話也都合乎邏輯等語，足見被
    告行為時並無何心神喪失或精神耗弱之情形，併此敘明。至甲○○嗣於審理中雖
    陳稱：伊代乙○○收受上開保護令後，並未將該保護令拿予乙○○，亦未告訴乙
    ○○此事云云。惟甲○○與其妻丙○○只有乙○○一個兒子，已經甲○○及丙○
    ○於審理中陳明在卷，參以甲○○於警訊中即稱不願告謝明山等語，甲○○此部
    分所陳顯係事後迴護被告之詞，尚難據為有利於被告之認定。（二）上開暫時保
    護令經本院於八十九年九月五日核發後，於八十九年九月十六日向被告送達時，
    為甲○○所代收，有本院送達證書一紙在卷可憑，並經證人即郵差丁○○到庭結
    證屬實，固堪認定，惟此本無礙於被告確實收到上開保護令且知悉該保護令內容
    之事實，況觀諸家庭暴力防治法第十五條第五項：「暫時保護令自核發時起生效
    ，於法院審理終結核發通常保護令或駁回聲請時失其效力。」及第十七條第一項
    規定：「保護令除第十五條第三項情形外，應於核發後二十四小時內發送當事人
    、被害人、警察機關及直轄市、縣（市）主管機關。」之規定，可見暫時保護令
    於法院核發後即已生效，不以該暫時保護令已發送於當事人為必要。從而，上開
    保護令既於本院核發時即已生效，而被告復明知上開暫時保護令之存在，猶為上
    述犯行，其違反上開暫時保護令犯行已明。綜上所述，本案事證明確，被告犯行
    堪以認定。
二、核被告所為，係犯家庭暴力防治法第五十條第一款之違反保護令罪。爰審酌甲○
    ○已年高六十八歲（民國三十一年九月十二日生），而被告為一成年男子，四肢
    健全，竟漠視保護令所為之禁止行為，僅因索討酒錢未果，即出手毆傷父親，惡
    行非輕，及其犯罪後，已表悔意之態度等一切情狀，量處如主文所示之刑。查被
    告前未曾受有期徒刑以上刑之宣告，有台灣台中地方法院檢察署刑案資料查註紀
    錄表可按，本院審酌被告因一時失控，致罹刑典，經此罪刑之宣告，應知戒慎，
    信無再犯之虞，且甲○○已年高六十八歲，復僅有被告一個兒子等情，因認所宣
    告之刑以暫不執行為適當，併予宣告緩刑四年，用啟自新，併觀後效。
據上論斷，應依刑事訴訟法第二百九十九條第一項前段，家庭暴力防治法第五十條第
一款、第三十條第一項，第十一條前段、第七十四條第一款、罰金罰鍰提高標準條例
第一條前段，判決如主文。
中    華    民    國      九十    年      一        月      二          日
                                        法  官  江   奇  峰
右正本證明與原本無異。
如不服本判決，應於送達後十日內向本院提出上訴狀(須附繕本)，上訴於台灣高等
法院台中分院。
                                        書記官
中    華    民    國      九十    年      一        月      四          日
附錄論罪科刑法條
家庭暴力防治法第五十條第一款：
違反法院依第十三條、第十五條所為之下列裁定者，為本法所稱之違反保護令罪，處
三年以下有期徒刑、拘役或科或併科新台幣十萬元以下罰金︰
一、禁止實施家庭暴力行為。


司法院資訊處製作；財團法人民間司法改革基金會備份。
